臺灣桃園地方法院行政訴訟判決　
110年度交字第254號
111年1月17日辯論終結
原      告  林士博  
被      告  桃園市政府交通事件裁決處
                      設桃園市○○區○○路00號7~8樓
代  表  人  張丞邦    住同上
訴訟代理人  黃一鳴律師
上列當事人間交通裁決事件，原告不服被告民國110年5月10日桃
交裁罰字第58－Z00000000號裁決，提起行政訴訟，本院判決如下
：
    主  文
原告之訴駁回。
訴訟費用新臺幣參佰元由原告負擔。
    事實及理由
一、本件原告經合法通知，無正當理由，未於言詞辯論期日到場
    ，依行政訴訟法第236 條、第218 條等規定準用民事訴訟法
    第385 條第1 項前段、第386 條等規定，且無民事訴訟法第
    386 條所列各款情形，爰依被告之聲請，由其一造辯論而為
    判決。
二、事實概要：
　　原告於110年4月10日15時5分許，駕駛車牌號碼000－00號自
    用大貨車（下稱系爭車輛），行經國道二號高速公路東向3
    公里處時，為內政部警政署國道公路警察局第一公路警察大
    隊（下稱舉發機關）警員認原告有「大型車未依規定行駛車
    道（同向4車道，行駛中內車道）」之違規，遂當場舉發並
    填製國道警交字第Z00000000號之舉發違反道路交通管理事
    件通知單（下稱系爭舉發通知單），記載應到案日期為110
    年5月10日前，並移送被告處理。嗣原告於110年4月16日以
    網路郵件方式陳述不服舉發，經被告函請舉發機關協助查明
    事實後，認原告確有「行駛高速公路未依規定行駛車道者－
    大型車違規行駛內側以外車道」之違規，即於110年5月10日
    填製桃交裁罰字第58－Z00000000號裁決書（下稱原處分），
    爰依道路交通管理處罰條例（下稱處罰條例）第33條第1項
    第3款及違反道路交通管理事件統一裁罰基準及處理細則（
    下稱裁罰基準及處理細則）等規定，裁處原告罰鍰新臺幣（
    下同）4,000元、並記違規點數1點。原告不服，於是提起本
    件行政訴訟。
三、原告起訴主張及聲明：
（一）主張要旨：
      原告於本件員警攔停當下，曾詢問過現場員警：本件違規
      是否有記點一事，嗣原告申訴時，再次向舉發機關確認，
      但舉發員警竟回應沒說過，亦表示原告當時並未詢問過，
      顯然舉發員警說謊，因而提起本件行政訴訟。
（二）聲明：撤銷原處分。
四、被告答辯及聲明：
（一）答辯要旨：
    ⒈引用處罰條例第33條第1項第3款、第63條第1項第1款、高
      速公路及快速公路交通管制規則（下稱管制規則）第8條
      第1項第2款，及交通部臺灣區高速公路局93年11月1日管
      字第0930026760號等相關交通法規之條文與函示（詳卷附
      答辯狀）。
    ⒉舉發機關110年5月5日國道警一交字第1101703685號函文表
      示略以：「…本案係本大隊執勤員警於110年4月10日15時5
      分許，在國道2號東向3公里處，目睹533-UM號車於同向4
      車道路段行駛中內車道違規，始當場攔停稽查，告知駕駛
      人違規事實後，爰依道路交通管理處罰條例第33條第1項
      第3款『未依規定行駛車道』之規定，依法填製國道警交字
      第Z00000000號違規單舉發；違規屬實，本大隊依事實舉
      發並無不當…」等語。
    ⒊本件原告不爭執違規事實，惟主張員警未告知是否要記點
      ，依舉發員警職務報告書可知，原告並未向員警詢問是否
      記點，且按裁罰基準及處理細則第11條第2項之規定，可
      見舉發員警在攔停稽查違規駕駛人或行為人時，係應告知
      該行為人所違犯之法條及違規行為，而非告知其是否要記
      點，故縱本件員警未為告知記點等作為，仍無礙於原告上
      開違規事實之認定。本件原告之違規行為乃依處罰條例第
      33條、第63條等規定處罰之，且依行政罰法第8條之規定
      ，不得因不知法規而免除其行政處罰責任。
    ⒋綜上所述，系爭車輛因有「行駛高速公路未依規定行駛車
      道－大型車違規行駛內側以外車道」之情，已該當處罰條
      例第33條第1項第3款規定之要件，是被告依法裁處，應無
      違誤，原告之訴為無理由。
（二）聲明：駁回原告之訴。
五、爭點：
（一）被告認定原告有「行駛高速公路未依規定行駛車道－大型
      車違規行駛內側以外車道」之違規，有無違誤？
（二）被告以原處分裁罰原告罰鍰4,000元，並記違規點數1點，
      有無違誤？
六、本院之判斷：
（一）前提事實：
      原告於110年4月10日15時5分許，駕駛系爭車輛行經國道
      二號高速公路東向3公里處時，為舉發機關警員認原告有
      「大型車未依規定行駛車道（同向4車道，行駛中內車道
      ）」之違規等情，此有舉發機關110年5月5日國道警一交
      字第1101703685號函文（見本院卷第21頁）、舉發員警職
      務報告書（見本院卷第23頁）行車紀錄器錄影畫面擷取照
      片（見本院卷第23頁反面）、違規採證光碟（見本院卷第
      24頁）系爭舉發通知單（見本院卷第27頁）、駕駛人基本
      資料（見本院卷第28頁）、原告申訴書（見本院卷第29頁
      ）等資料各1 份在卷可憑。
（二）被告認定原告有「行駛高速公路未依規定行駛車道－大型
      車違規行駛內側以外車道」之違規，並無違誤：
    ⒈按「汽車行駛於高速公路、快速公路或設站管制之道路，
      不遵使用限制、禁止、行車管制及管理事項之管制而有下
      列行為者，處汽車駕駛人新臺幣3,000 元以上6,000 元以
      下罰鍰：三、未依規定行駛車道」，處罰條例第33條第1
      項第3 款定有明文。又「汽車行駛高速公路及快速公路，
      其車道之使用，除因交通事故及道路施工依臨時或可移動
      標誌指示或交通勤務警察指揮外，應依設置之交通標誌、
      標線或號誌之規定，無設置者，應依下列規定︰二、大型
      車應行駛於外側車道，並得暫時利用緊鄰外側車道之車道
      超越前車」，管制規則第8條第1項第2款所明定。
    ⒉經查，本院依職權勘驗被告所提供之行車紀錄器影像，其
      內容（略以）：「⒈檔案名稱：影像。⒉錄影畫面時間共1
      分6秒，本檔案之錄影畫面係2021年4月10日15時許所錄製
      ，為警車上行車記錄器之影像畫面。⒊錄影畫面一開始，
      可看見該路段高速公路共有4線道，而警車則暫停路肩上
      。嗣錄影畫面時間15時6分16秒許，原告駕駛車牌號碼000
      －00自用大貨車（下稱系爭車輛）出現於錄影畫面內，並
      行駛於該路段高速公路之中內側車道上。⒋錄影畫面時間1
      5時6分22秒許，警車開始移動往前行駛，嗣錄影畫面時間
      15時6分56秒許，看見系爭車輛行駛於中外側車道上，並
      於錄影畫面時間15時7分許，自中外側車道向左變換車道
      至中內側車道上，直至錄影結束，系爭車輛均一直行駛於
      中內側車道上」等情（見本院卷第35頁反面），核與舉發
      員警職務報告書表示略以：「職警員徐維陽於110年4月10
      日擔服12至18時巡邏勤務（警車168號），於同日15時5分
      許，在國道二號東向3公里處，發現自大貨車號000－00，
      行經國道二號東向3公里處，正行駛中內車道，而國道二
      號東向大園交流道入口至3公里處，中外車道及外側車道
      皆無施工封閉之情形，故職向前攔查該自大貨車並依規定
      製單舉發。經檢視舉發當時之密錄器影像，製單舉發過程
      中，駕駛人均無詢問是否記點，職也無告知是否會被記點
      」等語（見本院卷第23頁），大致相符，並有違規錄影畫
      面擷取照片等資料在卷可佐（見本院卷第23頁反面）。是
      可明顯得知系爭車輛一開始出現於錄影畫面內，即行駛於
      該路段高速公路之中內側車道上，且系爭國道二號高速公
      路東向3公里處之路段為同向4 車道，當時該路段之車流
      量並不多，外側車道上幾無其他車輛可阻礙原告駛回外側
      車道，嗣於錄影畫面時間15時7分許，原告駕駛系爭車輛
      再自中外側車道向左變換車道至中內側車道上，直至錄影
      畫面結束，均未見系爭車輛駛回外側車道等情，均為原告
      所未爭執，是原告有「大型車違規行駛內側以外車道」之
      違規行為甚為明確。
    ⒊至原告主張：本件舉發員警並未告知是否要記點等語。惟
      查，按裁罰基準及處理細則第11條第2項規定：「交通勤
      務警察或依法令執行交通稽查任務人員依前項規定舉發時
      ，應告知駕駛人或行為人之違規行為及違反之法規。對於
      依規定須責令改正、禁止通行、禁止其行駛、禁止其駕駛
      者、補換牌照、駕照等事項，應當場告知該駕駛人或同車
      之汽車所有人，並於通知單記明其事項或事件情節及處理
      意見，供裁決參考」，足認舉發員警在攔停稽查違規駕駛
      人或行為人時，係應告知該行為人所違犯之法規及違規行
      為，至於是否告知違規駕駛人要記點一事，即非員警舉發
      交通違規時之告知義務，故縱本件員警確有未為告知記點
      等作為，仍無礙於原告上開違規事實之認定。況本件舉發
      員警已於職務報告書內明確表示：「…其於製單舉發過程
      中，駕駛人均無詢問是否記點，職也無告知是否會被記點
      」等語（見本院卷第23頁）。故原告上開主張，顯係卸責
      之詞，不足採信。
    ⒋綜上所述，本件原告有違反處罰條例第33條第1項第3款規
      定之「行駛高速公路未依規定行駛車道－大型車違規行駛
      內側以外車道」之違規，又原告係持有合法駕駛執照之人
      ，其未遵守高速公路上車道使用之要求，縱認非故意，亦
      有應注意，能注意，而未注意之過失責任。故本件被告認
      定原告有「行駛高速公路未依規定行駛車道－大型車違規
      行駛內側以外車道」之違規，並無違誤。
（三）被告以原處分裁罰原告罰鍰4,000元，並記違規點數1  點
      ，並無違誤：
    ⒈按處罰條例第33條第1項第3款規定：「汽車行駛於高速公
      路、快速公路或設站管制之道路，不遵使用限制、禁止、
      行車管制及管理事項之管制規則而有下列行為者，處汽車
      駕駛人3,000元以上6,000元以下罰鍰：三、未依規定行駛
      車道」、第63條第1項第1款規定：「汽車駕駛人有下列各
      款所列條款之一者，除依原條款處罰鍰外，並予記點：一
      、有第33條第1項…情形之一者，各記違規點數一點」。
    ⒉次按裁罰基準及處理細則第1條規定：「本細則依道路交通
      管理處罰條例第92條第4項規定訂定之」、第2條第1項、
      第2項規定：「處理違反道路交通管理事件之程序及統一
      裁罰基準依本細則之規定辦理。前項統一裁罰基準，如附
      件違反道路交通管理事件統一裁罰基準表」，核上開裁罰
      基準及處理細則之規定，就其立法目的及功能，乃為防止
      處罰機關枉縱或偏頗，依處罰條例第92條第4項所授權交
      通部會同內政部訂定之裁罰基準及處理細則及其附件「違
      反道路交通管理事件統一裁罰基準表」（下稱裁罰基準表
      ），用以維持裁罰之統一性與全國因違反道路交通管理事
      件受處罰民眾之公平，不因裁決人員不同，而生偏頗，寓
      有避免各監理機關於相同事件恣意為不同裁罰之功能，並
      非法所不許，於憲法上保障人民財產權之意旨並無牴觸（
      此並有司法院釋字第511號解釋意旨理由足資參照），是
      被告自得依此裁罰基準表而為裁罰。
    ⒊原告確有「行駛高速公路未依規定行駛車道－大型車違規行
      駛內側以外車道」之違規行為，已詳如前述，且原告係於
      應到案期限內到案聽後裁決，又依裁罰基準表規定：「行
      駛高、快速公路未依規定行駛車道－慢速小型車及大型車
      違規行駛內側車道以外之車道」，於期限內繳納或到案聽
      候裁決者，裁處罰鍰4,000元。是本件被告依處罰條例第3
      3條第1項第3款、第63條第1項第1 款、裁罰基準及處理細
      則及裁罰基準表等規定，以原處分裁處原告罰鍰4,000元
      ，並記違規點數1點，經核即屬於法有據，該等處分並無
      違誤。故原告訴請撤銷原處分為無理由，應予駁回。
（四）本件判決基礎已臻明確，兩造其餘之攻擊防禦方法及訴訟
      資料經本院審酌後，核與判決結果不生影響，無一一論述
      之必要，附此敘明。
七、本件第一審裁判費為裁判費300元，應由原告負擔，爰確定
    第一審訴訟費用額如主文第二項所示。
八、據上論結，本件原告之訴無理由，依政訴訟法第237條之8  
    第1項、第98條第1項前段等規定，判決如主文。
中　　華　　民　　國　　111 　年　　1 　　月　　27　　日
　　　　　　　　　行政訴訟庭　法　官　黃漢權
上為正本係照原本作成。
如不服本判決，應於判決送達後20日內，向本院提出上訴狀並表
明上訴理由（原判決所違背之法令及其具體內容或依訴訟資料可
認為原判決有違背法令之具體事實），其未載明上訴理由者，應
於提出上訴後20日內向本院補提理由書（上訴狀及上訴理由書均
須按他造人數附繕本，如未按期補提上訴理由書，則逕予駁回上
訴），並應繳納上訴裁判費新臺幣750元。 
中　　華　　民　　國　　111 　年　　1 　　月　　27　　日
                              書記官  蕭竣升